臺灣板橋地方法院刑事判決             100年度訴字第2393號
公  訴  人  臺灣板橋地方法院檢察署檢察官
被      告  黃敬恒
上列被告因違反毒品危害防制條例案件，經檢察官提起公訴（
100 年度毒偵字第5991號），本院依簡式審判程序判決如下：
    主  文
黃敬恒施用第一級毒品，累犯，處有期徒刑拾月。
    事  實
一、黃敬恒前因施用毒品案件，經本院以88年度毒聲字第329 號
    裁定送觀察、勒戒後，認無繼續施用毒品之傾向，於民國88
    年2 月5 日執行完畢釋放，並由臺灣板橋地方法院檢察署檢
    察官以88年度偵字第2647號為不起訴處分確定。復因施用毒
    品案件，經本院以88年度毒聲字第3103號裁定送觀察、勒戒
    後，認有繼續施用毒品之傾向，再經本院以88年度毒聲字第
    3573號裁定令入戒治處所施以強制戒治，嗣因成效良好，經
    本院以88年度毒聲字第7100號裁定停止戒治，所餘期間付保
    護管束，迄89年6 月8 日期滿未經撤銷停止戒治，視為強制
    戒治執行完畢，並由臺灣板橋地方法院檢察署檢察官以89年
    度戒毒偵字第469 號為不起訴處分確定。詎於上開強制戒治
    執行完畢後5 年內，又開始迭因施用毒品案件，經：(一)本院
    以93年度簡上字第227 號判處有期徒刑1 年確定；(二)本院以
    94年度簡字第4731號判處有期徒刑6 月確定；(三)本院以95年
    度訴更字第7 號判處有期徒刑10月確定（上揭(二)、(三)所示之
    刑，與另案詐欺案件所處之有期徒刑6 月，經本院以95年度
    聲字第4078號裁定應執行有期徒刑1 年7 月確定，並與上揭
    (一)所示之刑接續執行，於96年5 月10日假釋出監。嗣該假釋
    雖經撤銷，惟因中華民國九十六年罪犯減刑條例施行，上揭
    (一)、(二)、(三)及另案詐欺案件，經本院以96年度聲減字第7464
    號裁定各減為有期徒刑6 月、3 月、5 月、3 月，應執行有
    期徒刑8 月《上揭(一)及另案詐欺部分》、6 月《上揭(二)、(三)
    部分》確定，少於先前已入監執行刑期而執行完畢）；(四)本
    院以97年度訴字第688 號判處有期徒刑10月確定；(五)本院以
    97年度訴字第2686號判處有期徒刑9 月，並經臺灣高等法院
    以97年度上訴字第5651號判決駁回上訴確定（上揭(四)、(五)所
    示之刑，經接續執行，於99年2 月12日假釋出監，迄99年3
    月3 日縮刑期滿未經撤銷假釋，其未執行之刑，以已執行論
    ）。
二、詎黃敬恒仍不知悔改，基於施用第一級毒品海洛因之犯意，
    於100 年5 月30日中午，在新北市三重區「信義公園」之公
    廁內，以將海洛因摻入香菸內點燃吸用之方法，施用第一級
    毒品海洛因1 次，隨即搭車前往高雄市擬找工作。嗣因黃敬
    恒另案通緝，於同月31日17時20分許，在高雄市苓雅區○○
    ○路統聯客運站前為警查獲，經警採集其尿液檢體送驗結果
    ，呈鴉片類之陽性反應，始悉上情。
三、案經高雄市政府警察局移送臺灣高雄地方法院檢察署呈請臺
    灣高等法院檢察署檢察長令轉臺灣板橋地方法院檢察署檢察
    官偵查起訴。本院於準備程序進行中，被告就被訴事實為有
    罪之陳述，經告知被告簡式審判程序之旨，並聽取當事人意
    見後，裁定由受命法官獨任進行簡式審判程序。
    理  由
一、上揭事實，業據被告黃敬恒於本院審理時坦承不諱，且被告
    為警查獲後，經警採集其尿液檢體送驗結果，呈鴉片類之陽
    性反應，此有高雄市政府警察局保安警察大隊尿液採證代碼
    表、臺灣檢驗科技股份有限公司100 年6 月27日濫用藥物檢
    驗報告各1 份附卷可稽，足以擔保被告之自白與事實相符，
    而值採信。按施用第一、二級毒品為犯罪行為，毒品危害防
    制條例第10條定有處罰明文，故施用第一、二級毒品者，依
    前揭規定本應科以刑罰。惟基於刑事政策，對合於一定條件
    之施用者，則依同條例第20條、第23條之規定，施以觀察、
    勒戒及強制戒治之保安處分。該條例於92年7 月9 日修正公
    佈，自93年1 月9 日施行，其中第20條、第23條將施用毒品
    之刑事處遇程式，區分為「初犯」、「5 年內再犯」及「5
    年後再犯」。依其立法理由之說明：「初犯」，經觀察、勒
    戒或強制戒治後，應為不起訴處分或不付審理之裁定；經觀
    察、勒戒或強制戒治執行完畢釋放後，「5 年內再犯」者，
    因其再犯率甚高，原實施之觀察、勒戒及強制戒治既已無法
    收其實效，爰依法追訴或裁定交付審理。至於經觀察、勒戒
    或強制戒治執行完畢釋放後，「5 年後再犯」者，前所實施
    之觀察、勒戒或強制戒治已足以遮斷其施用毒品之毒癮，為
    期自新及協助其斷除毒癮，仍適用「初犯」規定，先經觀察
    、勒戒或強制戒治之程式。從而依修正後之規定，僅限於「
    初犯」及「5 年後再犯」二種情形，始應先經觀察、勒戒或
    強制戒治程序。倘被告於5 年內已再犯，經依法追訴處罰，
    縱其第3 次（或第3 次以上）再度施用毒品之時間，在初犯
    經觀察、勒戒或強制戒治執行完畢釋放5 年以後，已不合於
    「5 年後再犯」之規定，且因已於「5 年內再犯」，顯見其
    再犯率甚高，原實施觀察、勒戒或強制戒治，已無法收其實
    效，即應依該條例第10條處罰（最高法院97年度台非字第
    527 號判決意旨、97年第5 次刑事庭會議決議參照）。查被
    告前因施用毒品案件，經本院以88年度毒聲字第329 號裁定
    送觀察、勒戒後，認無繼續施用毒品之傾向，於88年2 月5
    日執行完畢釋放，並由臺灣板橋地方法院檢察署檢察官以88
    年度偵字第2647號為不起訴處分確定。復因施用毒品案件，
    經本院以88年度毒聲字第3103號裁定送觀察、勒戒後，認有
    繼續施用毒品之傾向，再經本院以88年度毒聲字第3573號裁
    定令入戒治處所施以強制戒治，嗣因成效良好，經本院以88
    年度毒聲字第7100號裁定停止戒治，所餘期間付保護管束，
    迄89年6 月8 日期滿未經撤銷停止戒治，視為強制戒治執行
    完畢，並由臺灣板橋地方法院檢察署檢察官以89年度戒毒偵
    字第469 號為不起訴處分確定。詎於上開強制戒治執行完畢
    後5 年內，又開始迭因施用毒品案件，經：(一)本院以93年度
    簡上字第227 號判處有期徒刑1 年確定；(二)本院以94年度簡
    字第4731號判處有期徒刑6 月確定；(三)本院以95年度訴更字
    第7 號判處有期徒刑10月確定；(四)本院以97年度訴字第688
    號判處有期徒刑10月確定；(五)本院以97年度訴字第2686號判
    處有期徒刑9 月，並經臺灣高等法院以97年度上訴字第5651
    號判決駁回上訴確定等情，有臺灣高等法院被告前案紀錄表
    附卷可稽。足見被告係於初犯後，「5 年內再犯」，且經檢
    察官予以追訴、法院予以處罰，則其於上揭時間復犯本件之
    施用毒品罪，即非屬上揭條例第20條第3 項所定「5 年後再
    犯」之情形，自應由檢察官依同條例第23條第2 項規定追訴
    ，始屬正辦。從而，本案事證明確，被告犯行堪予認定，應
    依法論科。
二、按海洛因係屬毒品危害防制條例第2 條第2 項第1 款所定之
    第一級毒品，是核被告所為，係犯毒品危害防制條例第10條
    第1 項之施用第一級毒品罪。其持有第一級毒品海洛因之低
    度行為，為其施用之高度行為所吸收，不另論罪。又被告曾
    受如上揭犯罪事實欄所述之有期徒刑執行完畢乙節，有臺灣
    高等法院被告前案紀錄表可憑，其於受有期徒刑之執行完畢
    後，5 年以內故意再犯本案有期徒刑以上之罪，為累犯，應
    依刑法第47條第1 項規定加重其刑。爰審酌被告前即因施用
    毒品，曾接受觀察、勒戒及強制戒治之執行完畢，獲有不起
    訴處分之寬典，竟仍不思抗拒毒品誘惑，漠視法令而一再觸
    犯施用毒品罪，非但戕害自我健康，對於社會風氣、治安亦
    潛有相當危害，惟念其施用毒品所生惡害，實以自戕身心健
    康為主，對於他人生命、身體、財產等法益，尚無重大明顯
    之實害，兼衡其智識程度、犯罪之動機、目的、手段及犯罪
    後之態度等一切情狀，量處如主文所示之刑，以示懲儆。
據上論斷，應依刑事訴訟法第273 條之1 第1 項、第299 條第1
項前段，毒品危害防制條例第10條第1 項，刑法第11條前段、第
47條第1 項，判決如主文。
本案經檢察官林錦鴻到庭執行職務。
中    華    民    國   100    年    12    月    9     日
                  刑事第十八庭  法  官  朱嘉川
以上正本證明與原本無異。
如不服本判決應於收受送達後10日內向本院提出上訴書狀，並應
敘述具體理由；其未敘述上訴理由者，應於上訴期間屆滿後20日
內向本院補提理由書（均須按他造當事人之人數附繕本）「切勿
逕送上級法院」。
                                書記官  蘇宥維
中    華    民    國   100    年    12    月    9     日
附錄本案論罪科刑法條全文：
毒品危害防制條例第10條：
施用第一級毒品者，處6 月以上5 年以下有期徒刑。
施用第二級毒品者，處3 年以下有期徒刑。